【裁判字號】    97,消債更,471
【裁判日期】    971128
【裁判案由】    更生
【裁判全文】
臺灣桃園地方法院民事裁定           97年度消債更字第471號
聲  請  人
即債務人    甲○○
代  理  人  徐豐益律師
上列當事人聲請消費者債務清理事件，本院裁定如下：
    主  文
債務人甲○○自中華民國九十七年十一月二十八日十八時起開始
更生程序。
命司法事務官進行本件更生程序。
聲請人其餘聲請駁回。
    理  由
一、按法院開始更生程序之裁定，應載明其年、月、日、時，並
    即時發生效力。次按法院裁定開始更生或清算程序後，得命
    司法事務官，進行更生或清算程序，必要時，得選任律師、
    會計師或其他適當之自然人或法人一人為監督人或管理人。
    消費者債務清理條例第45條第1 項、第16條第1 項分別定有
    明文。
二、本件聲請人即債務人聲請意旨略以：其負欠金融機構債務合
    計達新台幣 (下同)1,642,772 萬元，然其名下財產僅有自
    小客車一台，現受僱於復登針織股份有限公司，每月收入僅
    約23,000元，而根據其於民國95年間與最大債權銀行遠東國
    際商業銀行股份有限公司所簽署之無擔保債務協商機制協議
    書內容，每月應繳納之金額為19,500元，又聲請人與前夫離
    婚後，前夫即失去聯繫，由聲請人一人獨立負擔兩名現為6
    歲、8 歲之子女，小孩均屆就讀年齡，生活費、學費及日常
    費用日益增加，聲請人每月收入23,000元扣除協商金額19,
    500 後顯無力維持基本生活，因此不得已毀諾未能繳款，聲
    請人毀諾實係客觀上具有不可歸責事由存在。又聲請人無擔
    保或無優先權之債務總額未逾1200元，復未經法院裁定開始
    清算程序或宣告破產，爰聲請更生等語。
三、按消費者債務清理條例立法意旨，乃在幫助陷於經濟上困境
    之債務人，得藉由更生或清算程序，走出經濟困境，避免走
    向絕路，實現憲法所保障之生命權。經查，債務人所主張之
    上開事實，業據其提出全國財產稅總歸戶財產查詢清單、存
    摺影本、財團法人金融聯合徵信中心當事人綜合信用報告、
    債務清理條例前置協商專用債權人清冊、財產及收入狀況說
    明書、財政部臺灣省北區國稅局綜合所得稅各類所得資料清
    單、97年6 月至8 月薪資單、債務協商通過通知函、電信費
    收據、電力收據影本等為證，且經本院依職權調取聲請人之
    稅務電子閘門財產所得調件明細表、勞健保投保資料等資料
    ，經核與其所述相符；雖債務人每月有23,000元之工作收入
    ，然上開收入於扣除協商金額19,500元後所餘數額3,500 顯
    難以支應聲請人及其二名子女之日常生活開支、教育費用，
    準此，堪認其情形與消費者債務清理條例第151 條第5 項但
    書「因不可歸責於己之事由，至履行顯有重大困難」之規定
    相符。且依聲請人所提出之全國財產稅總歸戶財產查詢清單
    資料觀之，債務人現有資產僅有汽車一部（1997年出廠），
    雖債務人自承每月有23,000餘元許之工作收入，然於上開收
    入於扣除必要生活費用及支出後所餘數額，亦與上開債務總
    數相去甚遠，堪認本件債務人確有不能清償債務之情事，此
    外，本件又查無債務人有消費者債務清理條例第6 條第3 項
    、第8 條或第46條各款所定駁回更生聲請之事由存在，則聲
    請人聲請更生，應屬有據，並依首揭規定命司法事務官進行
    本件更生程序，爰裁定如主文。
四、關於保全處分部分
    按法院就更生或清算之聲請為裁定前，得因利害關係人之聲
    請或依職權，以裁定為保全債務人財產、限制債權人對於債
    務人行使債權，及停止對於債務人財產強制執行程序之保全
    處分，消費者債務清理條例第19條第1 項第1 、2 、3 款定
    有明文。另按消費者債務清理條例第48條第2 項規定，法院
    裁定開始更生程序後，對於債務人不得開始或繼續訴訟及強
    制執行程序。本件聲請人雖聲請保全處分，然揆諸前揭條文
    規定，於裁定准予更生裁定後，對於債務人之訴訟及強制執
    行程序已有明文限制，因此顯無保全必要，故聲請人該部分
    保全處分之請求，應予駁回。
中    華    民    國    97    年    11    月    28    日
                  民事第三庭    法  官  林曉芳
備註：關於更生方案之「認可」，本院必實際依聲請人之收入、
      資產狀況詳細評估，必認為公允始予認可，非依債權總額
      打折認定，請慎提更生方案。
備註：依消費者債務清理條例第61條、第65條之規定：若債務人
      提出之更生方案未經債權人會議同意可決、亦未經法院裁
      定認可者，應開始「清算程序」。屆時債務人所有之全部
      財產均將「拍賣變價」分配予債權人；且法院得依利害關
      係人之聲請或依職權限制債務人之生活；債務人公私法上
      之資格或權利將受限，不得從事擔任某些職務或某些特定
      業務之從業人員、不得經營某些特定營業或為某些特定交
      易行為、或會喪失某些特定資格；而若查明債務人有消費
      者債務清理條例第133條、第134條各款所規定之情事（例
      如經查明債務人有因浪費、賭博或其他投機行為，致財產
      顯然減少、負擔過重債務；或普通債權人之分配額低於債
      務人聲請前二年可處分所得扣除自己及依法應受其扶養者
      所必要生活費用之數額），本院將為「不免責」之裁定。
上為正本係照原本作成
本件不得抗告
本裁定已於97年11月28日18時公告。
中    華    民    國    97    年    11    月    28    日
                                    書記官  邱飛鳴


司法院資訊處製作；財團法人民間司法改革基金會備份。
